【裁判字號】    96,抗,119
【裁判日期】    970303
【裁判案由】    仲裁判斷執行裁定
【裁判全文】
臺灣士林地方法院民事裁定   96年度抗字第119號
再抗告  人  行政院國軍退除役官兵輔導委員會台北榮民總醫院
法定代理人  甲○○
代  理  人  張家琦律師
            林鳳秋律師
相  對  人  基亞生物科技股份有限公司
法定代理人  乙○○
訴訟代理人  黃三榮律師
            蘇宏杰律師
            陳君薇律師
上列再抗告人因與相對人間仲裁判斷執行裁定事件，對於中華民
國96年8 月31日本院合議庭所為裁定（96年度抗字第119 號），
提起再抗告，本院裁定如下：
    主  文
再抗告駁回。
再抗告程序費用新臺幣壹仟元由再抗告人負擔。
    理  由
一、按法院關於仲裁事件之程序，除本法另有規定外，適用非訟
    事件法，非訟事件法未規定者，準用民事訴訟法，仲裁法第
    52條定有明文。次按對於抗告法院之裁定再為抗告，僅得以
    其適用法規顯有錯誤為理由，並經原法院之許可為限。此項
    許可，以原裁定所涉及之法律見解具有原則上之重要性者為
    限，非訟事件法第45條第3 項、第4 項定有明文。所謂「適
    用法規顯有錯誤」，係指原第二審裁判就其所確定之事實適
    用法規顯有錯誤而言。又所謂「原則上之重要性」，係指該
    訴訟事件所涉及之法律問題意義重大，而有加以闡釋之必要
    者而言。
二、本件再抗告意旨略以：(一)所謂「仲裁不成立」是「仲裁協議
    不成立」之一般用語，業經臺灣高等法院89年度上字第650
    號民事判決、臺灣臺北地方法院92年度仲訴字第31號民事判
    決採用，是原裁定將「仲裁不成立」，解釋為「應指提付仲
    裁後，該仲裁不成立，如仲裁法第21條第3 項所定逕行起訴
    之情形，故難認『仲裁不成立』即為『仲裁協議不成立』之
    意」，有非訟事件法第45條第3 項適用法規顯有錯誤之情形
    。又對於「仲裁不成立」之意義為何，其所涉及之法律問題
    ，牽涉是否得以作成仲裁判斷及仲裁判斷是否有執行力之問
    題，實屬重大而有加以闡釋之必要。(二)系爭合約乃繼續性合
    約，雙方當事人既已為一部履行，自不得解除，此乃業經最
    高法院91年台上字第577 號裁判、93年台上字第161 號裁判
    、孫森焱所著民法債編總論下冊第809-810 頁所肯認，故所
    謂「解除權行使」實乃「依法不應存在之事項」，故相對人
    所聲請仲裁之「依法不應存在之『解除權行使』事項」，自
    不可能在任何仲裁協議之範圍內，仲裁庭對此做成仲裁判斷
    ，實有仲裁法第38條第1 款「仲裁判斷與仲裁協議標的之爭
    議無關，或逾越仲裁協議之範圍者」之情形，依法應駁回執
    行裁定之聲請。原裁定所稱「『系爭仲裁判斷』第56頁以下
    第乙項，係就系爭合約約定仲裁事項即系爭合約之解除及其
    效果所為之判斷，其並未就相對人未聲請仲裁事項作成判斷
    ，自無仲裁法第38條第1 款所規定『仲裁判斷與仲裁協議標
    的之爭議無關，或逾越仲裁協議之範圍者』之情形」，顯與
    實務界及學說界之見解相違，有非訟事件法第45條第3 項適
    用法規顯有錯誤之情形，且所涉及之法律問題亦屬重大而有
    加以闡釋之必要云云。並聲明：(一)原裁定廢棄。(二)上開廢棄
    部分，相對人於原審之聲請駁回。
三、經查：
  (一)按解釋意思表示原屬事實審法院之職權，原確定判決不過就
    事實審法院所確定之事實為法律上之判斷，事實審法院解釋
    意思表示，縱有不當，亦不生適用法規顯有錯誤問題。最高
    法院64年台再字第140 號判例可資參照。是解釋契約屬事實
    審法院之職權，其解釋縱有未當，尚不生適用法規顯有錯誤
    之問題。本件再抗告人所指「仲裁不成立」之意義為何，係
    屬契約解釋之事實認定問題，自與原抗告裁定是否適用法規
    顯有錯誤無關，再抗告人執此提起再抗告，自不合法。
  (二)按仲裁法第52條規定法院關於仲裁事件之程序，除本法另有
    規定外，適用非訟事件法，非訟事件法未規定者，準用民事
    訴訟法。而依仲裁法第37條第2 項前段規定聲請法院裁定許
    可強制執行，仲裁法並未特別規定其程序，則關於此項聲請
    及抗告，法院自應適用非訟事件法規定，而為強制執行許可
    與否之審查並據以裁定之，此裁定無確定實體上法律關係存
    否之效力；又仲裁法第38條第1 款規定仲裁判斷與仲裁協議
    標的之爭議無關，或逾越仲裁協議之範圍者，法院應駁回其
    執行裁定之聲請。此消極要件具備與否，依上說明，法院僅
    依非訟事件程序為形式上之審查即可，關於仲裁協議標的爭
    議或範圍之實體爭執，應另行提起撤銷仲裁判斷之訴以資解
    決，此觀諸仲裁法第40條第1 項第1 款、第42條第1 、2 項
    自明。由兩造系爭合約第24條第11項前段觀之，係約定「因
    本合約相關事項所引起之爭議，雙方同意依仲裁方式解決」
    ，就形式上觀察，涵蓋範圍顯然不限於「系爭合約之契約條
    款本身」所發生之爭議，只要是系爭合約相關事項所引起之
    爭議，如契約解除、損害賠償，均在仲裁協議之範圍內。至
    本件再抗告人所指系爭合約是否為繼續性契約，及系爭合約
    得否解除，均屬實體爭議，尚非抗告法院所應審查事項，是
    原抗告裁定就此縱未予審查，亦不生適用法規顯有錯誤之問
    題。況本件再抗告人並未具體指出原抗告裁定所適用顯有錯
    誤之「法規」為何，而由其所援引之最高法院91年台上字第
    577 號裁判、93年台上字第161 號裁判內容觀之，均係就租
    賃契約予以闡釋，然系爭合約並非租賃契約，自不得逕以比
    附援引。又依最高法院95年度台上字第1731號裁判要旨所示
    「繼續性之契約已開始履行者，由於無須因嗣後之債務不履
    行情事，使其溯及的消滅契約關係，致增法律關係之複雜性
    ，原則上固應以『終止』之方法消滅其契約關係，惟究不得
    執此即謂凡已履行之繼續性契約，均無容當事人行使法定或
    意定解除權之餘地，此觀民法第502 條第2 項、第503 條、
    第506 條、第507 條之規定自明」，業已明白肯認已履行之
    繼續性契約仍有行使解除權之餘地。是就「已履行之繼續性
    契約是否仍得行使解除權」乙節，已經最高法院闡釋明確，
    亦無進一步加以闡釋之必要。是再抗告人執此提起再抗告，
    亦不合法。
四、再抗告人執陳上開理由，或屬實體爭執事項，要與原裁定適
    用法規是否顯有錯誤無涉，或非抗告法院審查範圍，或未涉
    及有原則上重要性之法律上見解，並無進一步加以闡釋之必
    要，其執此再為抗告，不合於非訟事件法第45條第3 項、第
    4 項之規定，自不應許可。
五、據上論結，本件再抗告為不合法，爰裁定如主文。
中    華    民    國    97    年    3     月    3    日
                  民事第一庭  審判長法  官  黃小瑩
                                    法  官  洪舜帆
                                    法  官  藍雅清
以上正本證明與原本無異。
本件裁定不得抗告。
中    華    民    國    97    年    3     月    6    日
                                    書記官  蘇意絜


司法院資訊處製作；財團法人民間司法改革基金會備份。
